臺灣高等法院刑事裁定　　　　　　　　　95年度聲再字第36號
聲　請　人
即　被　告　乙○○
　　　　　　甲○○
共　　　同
選任辯護人　陳佳瑤律師
上列聲請人等因背信案件，對於本院92年度金上重訴字第6號，
中華民國95年12月27日第二審確定判決（起訴案號：臺灣板橋地
方法院檢察署90年度偵字第7839號），聲請再審，本院裁定如下
：
    主  文
再審之聲請駁回。
    理  由
一、聲請意旨略以：
  (一)原確定判決，對於下列足生影響於判決之重要證據，有漏未
    審酌之不當，茲分述如下：
  1.關於犯罪事實二之買賣故宮房地部分，原確定判決固以國際
    票券金融股份有限公司（下稱國票公司）所為之鑑價為判斷
    依據，然參酌證人即國票公司鑑價之經辦人員周寓宸於民國
    92年3月25日關於國票公司僅以市價之5成作為鑑定價格，及
    鑑價時並未考量鄰近有薩爾瓦多大使館存在等特殊因素之證
    述，可認國票公司之鑑價尚非絕對合理。至優鑫實業股份有
    限公司（下稱優鑫公司）分別於89年2月間委託統一不動產
    鑑定股份有限公司（下稱統一公司）、同年5月29日委託大
    統不動產鑑定中心股份有限公司（下稱大統公司）所為之鑑
    定價格，則有力信聯合會計師事務所89年6月3日致證期會之
    函文擔保其鑑價之合理性，足見大統公司、統一公司所為之
    鑑定價值，亦非難以採信，然原確定判決對於上開有利於被
    告等之證言及函文，均未說明其何以不採信之理由，自有疏
    漏。再者，倘猶參酌卷附買賣契約書、房屋租賃契約書及力
    信聯合會計師事務所所出具之優鑫公司89年度財務報表暨查
    核報告書等件，即可知優鑫公司就上開故宮房地之買賣，尚
    有尾款新台幣（下同）300餘萬元未給付予乙○○，縱扣除
    乙○○應支付之租金，仍有100餘萬元之價款未為清償，要
    難認乙○○因本件受有任何不法利益。
  2.關於犯罪事實三之購買優鑫股票部分，觀諸該買賣契約既係
    由乙○○同時代表優美公司及優鑫公司雙方簽訂，佐以背信
    罪係即成犯，原確定判決雖認甲○○有正犯關係，但未說明
    其認定之依據及理由，自有未洽。此外，若衡以卷附證人張
    炎輝於88年7月9日出具之證券專家審查意見、於92年3月25
    日審判筆錄所為之證供，及台大教授柯承恩於93年7月27出
    具之書面回覆等件，可知該股票之購買價格應屬合理。原確
    定判決對於上開證明漏未審究，要有違誤。
  3.關於犯罪事實四之購買山坡地保育區農林牧用地部分，依卷
    附三芝土地不動產估價報告書，對於土地價格既有正常價格
    與特定價格之分，而參閱卷附前展科技股份有限公司（下稱
    前展公司）88年8月3日董事會議事錄六之附件（即該企業案
    之說明文件）、證人即該企畫案之規劃人許文耀於95年4月4
    日之證供等件，可知前展公司對於購地作為投資開發老人安
    養院之一切計畫如環境規劃、安養中心設備、服務、收費、
    營業成本預估、營業收入預估、損益預估等等，確有仔細評
    估，則本件購地既係為投資之用，自應參照特定價格作為合
    理與否之判斷基礎，而前展公司之購買價格（即每坪4萬元
    ）既未超過上開報告書所指之特定價格（每坪4萬4千元），
    自難認有何不合理之處。原確定判決對於何以不採信上開有
    利於被告之報告書、證人證言、企劃案等件之理由，既未有
    論述，自有未當之處。何況，依卷附87、88年間之新聞道路
    及行政院若干會議內容對於老人安養計畫之重視，益徵該地
    段具有開發可能性，土地價值飛漲指日可期。另前展公司88
    年8月3日董事會關於購地之決議，乙○○既未有參與，何以
    認乙○○具有共犯關係？原確定判決亦漏未論述。
  (二)綜上，爰依刑事訴訟法第421條之規定，聲請再審云云。
二、按不得上訴於第三審法院之案件，其經第二審確定之有罪判
    決，如就足生影響於判決之重要證據漏未審酌者，固得依刑
    事訴訟法第421條之規定聲請再審，惟該條所謂「足生影響
    於判決之重要證據漏未審酌」者，係指該證據未經法院予以
    調查或經聲請調查而未予調查，致於該確定判決中漏未加以
    審認，而該證據如經審酌，則足生影響於該判決之結果，應
    為被告有利之判決而言。如當事人所提出之證據，縱加以審
    酌，仍不足以生影響於該判決結果者，或法院已加以調查，
    本於經驗法則、論理法則而為證據之取捨，不採為被告有利
    之認定者，則均不得據為再審之理由。又所謂重要證據，必
    須依該證據已足認定受判決人應受無罪、免訴、或輕於原審
    所認定之罪名方可，如不足以推翻原審所認定罪刑之證據，
    即非足生影響於原判決之重要證據。次按，司法院大
    法官會議釋字第109號解釋所稱「以自己共同犯罪之意思，
    事先同謀，而由其中一部分之人實施犯罪之行為者，均為共
    同正犯」之意旨，已明示將「同謀共同正犯」與「實施共同
    正犯」併包括於刑法總則第28條之「正犯」之中（最高法院
    76年台上字第7210號判例參照）。
三、經查：
  (一)關於犯罪事實二之買賣故宮房地部分：
  1.參諸原確定判決認定國票公司之鑑價報告較被告另委託大統
    公司等之鑑價為可信之理由，業已分就鑑定時期、利害關聯
    性、附近案例之實際成交價格、公告現值、土地利用情形、
    土地核貸比例等諸點詳述其取捨之理由（見原確定判決第8
    至10頁）。雖證人即國票公司鑑價之經辦人員周寓宸曾證述
    ：該鑑價是以保全為基礎，會比一般市場價低5成左右、沒
    有將房舍前面的薩爾瓦多大使館此特殊情形併入鑑價等語，
    然觀諸卷附國票公司不動產簡明鑑價表（見偵卷第244頁）
    ，其中「附近交易價格參考」欄所載：「太平洋房屋王先生
    ：故宮附近別墅住二土地每坪單價在50萬元至60萬元間。僑
    福房屋林先生表示，該區百坪別墅每棟單價至少8000萬元，
    依此推土地每坪約60至70萬元。住商不動產陳先生表示：該
    區公寓行情每坪約18萬元，土地價格不低於60萬元/坪。
    」等語、「簽核欄」所載：「本案係重估案‧‧對面為薩爾
    瓦多大使館‧‧」等語，顯見國票公司就建地採附近最有利
    交易價，即每坪60萬元，屋齡7年建物以每坪3萬5千元計、
    至道路及田地則以時價約每坪12萬元估算諸情，與市價尚無
    太大差距，亦無證人所言漏未考慮鄰近薩爾瓦多大使館情事
    ，是單依上開證言，要無法否定國票公司鑑價之合理性。況
    且優鑫公司購入乙○○所有之故宮房地後，既仍任由乙○○
    長期繼續使用土地，顯見優鑫公司對於上開房地之買賣並無
    迫切需求存在，對於購入價格衡情更具有磋商地位之優勢。
  2.至於力信聯合會計師事務所89年6月3日函對於大統等公司鑑
    價合理性之擔保，因原確定判決對於大統公司鑑價不足採信
    之理由，均有論及，已如前述，單憑與優鑫公司具有長期業
    務往來之會計師事務所之出具之擔保，其公正性已非無疑，
    且該會計師事務所亦未證明其本身有鑑價之專業性，尚難僅
    憑其出具之書面擔保遽認大統等公司之鑑價較為可採。
  3.而參諸買賣契約書、房屋租賃契約書及力信聯合會計師事務
    所所出具之優鑫公司89年度財務報表暨查核報告書等件，縱
    認優鑫公司對於乙○○仍有部分價金300萬元（如扣除租金
    ，仍有100萬元）未清償，然被告等代表優鑫公司向乙○○
    買入台北市○○路房地，該房地仍提供乙○○使用之背信行
    為，使優鑫公司受有約6500萬元損害，此損害遠逾優鑫公司
    300萬或100萬元價金債務，仍難否認被告等人受有不法利益
    存在。
  (二)關於犯罪事實三之購買優鑫股票部分：
  1.被告等固認證人張炎輝於88年7月9日出具之證券專家審查意
    見、於92年3月25日審判庭所為之證供、台大教授柯承恩於
    93年7月27出具之書面回覆均係有利於被告之證據，然對於
    證人張炎輝證言之證明力，業據原確定判決說明其取捨之理
    由（見原確定判決第12頁），則張炎輝所出具意旨相近之書
    面審查意見，衡情亦不能為被告有利之證明，何況參諸卷附
    財政部證券暨期貨管理委員會92年4月22日函（一審卷第287
    頁）、及上開柯承恩於93年7月27出具之書面回覆，均與張
    炎輝出具之證券專家審查意見持相反立場，益徵該審查意見
    尚不足以推翻原確定判決有罪之結論。而依柯承恩上開書面
    回覆，雖謂「購買價格尚稱合理」，然亦表示「因優鑫公司
    88 年6月30日之財務報表，未註明是否經會計師簽證，故僅
    能依優鑫公司87年12月31日財務報表之淨值予以判斷」，顯
    見上開書面回覆所憑以判斷之資料（即87年12月31日財務報
    表）距本案交易時間（即88年6月28日）已有半年之遙，佐
    以優鑫公司為未上市公司，欠缺證期會之監控機制，營運風
    險變數較多，以前半年之資料來評估公司未來半年之股價，
    已違反一般人購買未上市公司股票之經驗法則，故柯承恩上
    開並非針對本案交易時間所為之回覆，仍不足以動搖原確定
    判決之認定。
  2.至於被告辯稱並無證據足認甲○○有正犯關係存在云云，然
    觀諸原確定判決事實欄所載，認定其2人之有正犯關係之理
    由，係以乙○○、甲○○分別身為優鑫公司、前展公司之負
    責人或前負責人，均明知優鑫公司自88年間起營運已呈虧損
    狀況、轉投資之前展公司等亦呈現獲利嚴重衰退等情為由，
    認二人有正犯關係，尚無理由不備之情形。縱該買賣契約僅
    係乙○○一人出名簽訂，然所出售之股票既有部分係林偉華
    所有，尚難推翻林偉華至少有事先同謀之參與行為。
  (三)關於犯罪事實四之購買山坡地保育區農林牧用地部分
  1.衡諸卷附三芝土地不動產估價報告書其上所載之勘察日期係
    95年8月2日，與本件交易時間（88年8月5日）相距甚遙，鑑
    估時是否能完全排除88年至95年間所產生之變因，純以88年
    8月5日所存在之各項因素作為考量基準，已非無疑。
  2.對於前展公司所提之企畫案，因欠缺詳細規劃，尚難據以實
    際操作等情，原確定判決理由欄內已有說明（原確定判決第
    10至11頁），是證人即該企畫案之規劃人許文耀於95年4月4
    日之證供，不過係佐證前開企業案有詳細規劃而已，原確定
    判決既認該企畫案內容並非詳細，衡情上開證人所言，亦不
    足以推翻原確定判決對於該企畫案之認定。
  3.至於卷附87、88年間之新聞道路及行政院若干會議內容等，
    不過係政府施政之指標，且係傳聞證據，要不足以作為有利
    被告之證據。
  4.而前展公司88年8月3日董事會關於購地之決議，雖乙○○未
    見與會，然乙○○身為前展公司之負責人，對於前展公司收
    購乙○○所有土地之動機、目的，難謂於會議前毫無所悉，
    其至少有事先同謀之犯罪至明，並非不能成立「共謀共同正
    犯」。
  (四)綜上所述，被告等所云漏未審酌之證據，或不足以影響原確
    定判決關於有罪之結論，或業經原確定判決說明取捨之理由
    ，依上開說明，自非屬重要證據漏未審酌，故聲請人聲請本
    件再審，為無理由，應予駁回。
據上論斷，應依刑事訴訟法第434條第1項，裁定如主文。
中　　華　　民　　國　　96　　年　　2　　月　　27　　日
　　　　　　　　　刑事第二庭審判長法　官  呂丹玉
　　　　　　　　　　　　　　　　  法　官  王詠寰
　　　　　　　　　　　　　　　　  法　官  林恆吉
以上正本證明與原本無異。
不得抗告。
                                  書記官  劉文美
中　　華　　民　　國　　96　　年　　2 　　月　　27　　日
